臺灣高等法院高雄分院刑事裁定　　　　100年度交抗字第287號
　　　　　　　　　　　　　　　　　　100年度交抗字第293號
抗　告　人
即受處分人　潘維杰
上列抗告人因違反道路交通管理處罰條例聲明異議案件，不服臺
灣高雄地方法院中華民國100 年11月11日裁定（100 年度交聲字
第1969、1970號），提起抗告，本院裁定如下：
    主  文
原裁定撤銷，發回臺灣高雄地方法院。
    理  由
一、本件係由受處分人潘維杰具狀向本院「聲明異議」，其狀紙
    係記載受處分人為「異議人」，惟依其狀紙記載之理由內容
    ，應認其係對原審裁定提起抗告，而抗告人則為受處分人潘
    維杰，合先敘明；另當事人對於法院之裁定有不服者，除有
    特別規定外，得抗告於直接上級法院，刑事訴訟法第403 條
    第1 項定有明文，亦即當事人因其與本案具有利害關係，依
    此規定，對於法院所為之裁定有所不服，茍無特別規定，即
    屬有權抗告，並不以其本身所受之裁定為限（最高法院抗字
    第415 號判例意旨、87年度台抗字第68號裁定意旨參照）。
    本件原審裁定雖記載異議人為潘國城，而非受處分人潘維杰
    ，但依原審聲明異議狀所載內容及抗告人所提出之抗告理由
    ，本件聲明異議人案件之當事人應為受處分人潘維杰，故原
    審裁定雖記載受裁定之異議人為潘國城，但依上開規定及說
    明，受處分人潘維杰，自得提起本件抗告，亦併此敘明。
二、抗告意旨略以：抗告人即受處分人潘維杰係委託駕駛人即潘
    國城於法定期間內提出聲明異議，原審如認潘維杰之委託有
    資料不齊備之處，應通知補正，原審卻未通知補正即遽予駁
    回，於法有違，為此提起抗告，請撤銷原裁定，另為適法之
    裁定。
三、按受處分人，不服道路交通管理處罰條例第8 條主管機關所
    為之處罰，得於接到裁決書之翌日起20日內，向管轄地方法
    院聲明異議，道路交通管理處罰條例第87條第1 項定有明文
    。又交通法庭認聲明異議不合法律上之程式或其異議權已經
    喪失者，應以裁定駁回之，但其不合法律上之程式可補正者
    ，應先定期命為補正，逾期不補正者，即予駁回，道路交通
    案件處理辦法第17條亦定有明文。再按法院受理有關交通事
    件，準用刑事訴訟法之規定，道路交通管理處罰條例第89條
    亦定有明文。而依刑事訴訟法第36條、第37條被告及自訴人
    委任代理人到庭之規定，道路交通聲明異議事件，依其性質
    ，應得適用刑事訴訟法上開委任代理人之規定。又法院如認
    當事人委任代理人之法定形式有欠缺，依其性質又可補正者
    ，自應先定期命為補正，而不得未命補正即遽予駁回。
四、原審法院雖以：本件違反道路交通管理事件裁決書之受處分
    人均為「潘維杰」，有高雄市政府交通局高市交裁字第裁32
    -ZEB080825號、32-ZEB081046號違反道路交通管理事件裁決
    書各1 份附卷可稽（分見原審100 年度交聲字第1969號卷第
    9 頁、第10頁，100 年度交聲字第1970號卷第6 頁、第7 頁
    ），而本件具狀聲明異議之異議人為「潘國城」（係受處分
    人之子，有卷附相關戶籍資料各2 紙可查，分見原審100 年
    度交聲字第1969號卷第24頁、第25頁，100 年度交聲字第19
    70號卷第21頁、第22頁），並非受處分人，依法自無異議之
    權。至異議人所提出之聲明異議狀雖有記載「潘維杰」之姓
    名，惟此非受處分人所親簽，業經異議人陳明在卷（分見原
    審100 年度交聲字第1969號卷第12頁，100 年度交聲字第19
    70號卷第9 頁），且該聲明異議狀上並無受處分人之用印，
    復亦無何受處分人授權異議人代為提出本件聲明異議之相關
    文件，是受處分人並未提出本件聲明異議甚明。綜上，異議
    人既非本件違反道路交通管理事件之受處分人，揆諸前揭規
    定，並無聲明異議之權利，本件異議人之聲明異議，不合法
    律上之程式，且無從補正，因而駁回本件異議。
五、惟查，本件原審之聲明異議狀當事人欄除記載異議人為潘國
    城外，又以括號記載「潘維杰」之姓名，且理由欄內並記載
    「車主：潘維杰、駕駛人：潘國城（車主委託駕駛人提出聲
    明異議）」等語，亦有上開聲明異議狀在卷足憑，雖經原審
    調查結果認為聲明異議狀內「潘維杰」之姓名非潘維杰所親
    簽，再參諸上情而認本件異議人為潘國城，因而認為潘國城
    不得聲明異議而提出異議，而予以駁回，但法並無規定聲明
    異議狀之內容應由受處分人親自撰寫並簽名，原審上開認定
    理由，已有未洽，且依原審上開聲明異議狀記載內容，形式
    上已可認為本件係受處分人潘維杰委任其子潘國城提出聲明
    異議，且本件亦以認為係潘維杰為聲明異議人較為合理，又
    此關乎聲明異議人之訴訟權益重大，法院解釋聲明異議狀文
    字內容，如有疑義，亦應探求當事人真意，並為適當之闡明
    為宜，以免當事人因不熟悉法律而至喪失其應有之訴訟權利
    。故如認為本件聲明異議人確為受處分人即潘維杰，又認其
    委任其子潘國城為代理人欠缺形式要件（如未具委任狀），
    依其性質，其不合法律上程式應係可補正，而應先命其補正
    。
六、綜上所述，本件抗告意旨所執前情，尚非無據，爰將原裁定
    撤銷，發回原審再為詳實之調查，更為妥適之裁定。
據上論結，應依道路交通事件處理辦法第25條，刑事訴訟法第41
3 條，裁定如主文
中    華    民    國   100    年    11    月    30    日
                刑事第二庭  審判長法  官  林正雄
                                  法  官  黃壽燕
                                  法  官  邱明弘
以上正本證明與原本無異。
不得再抗告。
中    華    民    國   100    年    11    月    30    日
                                  書記官  林明威